臺灣高等法院刑事判決　　　　　　　　 100年度上易字第36號
上　訴　人
即　被　告　郭定桀
上列上訴人因詐欺等案件，不服臺灣宜蘭地方法院99年度易字第
594 號，中華民國99年11月29日第一審判決（起訴案號：臺灣宜
蘭地方法院檢察署99年度偵字第3997、4303號），提起上訴，本
院判決如下：
    主  文
原判決撤銷。
郭定桀犯詐欺取財罪，累犯，處有期徒刑肆月，如易科罰金，以
新臺幣壹仟元折算壹日。又犯詐欺取財罪，累犯，處有期徒刑肆
月，如易科罰金，以新臺幣壹仟元折算壹日。又犯詐欺取財罪，
累犯，處有期徒刑肆月，如易科罰金，以新臺幣壹仟元折算壹日
。又犯詐欺取財罪，累犯，處有期徒刑肆月，如易科罰金，以新
臺幣壹仟元折算壹日。應執行有期徒刑壹年貳月，如易科罰金，
以新臺幣壹仟元折算壹日。
    事  實
一、郭定桀前於民國95年間因違反電信法、詐欺等案件，經本院
    以95年度上易字第1501號判決各判處有期徒刑10月、10月，
    應執行有期徒刑1年6月確定，又經本院96年度聲減字第570
    號裁定各減為有期徒刑5月、5月（原判決漏載減刑暨定應執
    行刑部分），應執行有期徒刑10月，於95年11月17日入監執
    行，於96年8月27日縮刑期滿執行完畢（於本件構成累犯）
    。仍不知悔改，意圖為自已不法之所有，分別於：(一)97年間
    某日，在宜蘭縣礁溪鄉○○路16號鄭富美所經營之「廳園卡
    拉OK視聽歌唱」店，明知自己無資力支付餐點費用，卻佯裝
    具有消費能力，吩咐店家提供啤酒及小菜餐點價值共計新臺
    幣（下同）2800元（另外加計約1成之清潔服務費200元，結
    帳總金額3000元）享用。於店家準備向郭定桀結帳收款時，
    郭定桀竟以假借外出聽電話之方式，趁機逃離未返，鄭富美
    始知受騙。(二)於99年9月9日晚上6時許，又至「廳園卡拉OK
    視聽歌唱」店，明知自己無法支付大額餐點費用，仍佯裝具
    有消費能力，致店家誤信而提供啤酒及小菜餐點價值共計
    1520 元（收據明細另加計約1成之清潔服務費200元，結帳
    金額為1720元，起訴書誤載為1700元）予郭定桀享用。於店
    家準備結帳收款時，郭定桀藉口外出聽電話，欲趁機逃離，
    經鄭富美即時發現，報警查知上情。(三)於97年2月21日晚間
    ，在宜蘭縣宜蘭市○○街68號陳美戀所經營之「星夢卡拉OK
    」店，明知自己無資力，卻佯裝具有消費能力，致店家誤信
    其有錢付費，而提供啤酒及小菜餐點約計2500元（簽認單已
    加計約1成之清潔服務費，結帳總金額為2800元）供享用。
    於店家準備結帳收款時，郭定桀謊稱未帶錢願改日來償而簽
    發簽單（編號112101號）交付，離去後久未依約來償，陳美
    戀始知受騙。(四)於99年10月3日晚間8時許，復至「星夢卡拉
    OK」店，明知自己無資力，佯稱是民視電視台拍攝外景工作
    人員，且有消費能力，致該陳美戀誤信其有錢付費，而提供
    啤酒及小菜餐點約計1600元（結帳單據已加計約1成之清潔
    服務費，總金額為1780元）供享用。於店家準備結帳收款時
    ，郭定桀藉口要店家開立2000元之收據向民視電視台請款，
    仍因無法付費，經陳美戀報警處理，始查悉上情。
二、案經鄭富美及陳美戀分別訴由宜蘭縣政府警察局礁溪分局及
    宜蘭分局報告臺灣宜蘭地方法院檢察署檢察官偵查起訴。
    理  由
一、按被告以外之人於審判外之陳述，雖不符刑事訴訟法第159
    條之1 至第159 條之4 之規定，而經當事人於審判程序同意
    作為證據，法院審酌該言詞陳述或書面陳述作成時之情況，
    認為適當者，亦得為證據；當事人、代理人或辯護人於法院
    調查證據時，知有刑事訴訟法第159 條第1 項不得為證據之
    情形，而未於言詞辯論終結前聲明異議者，視為有前項之同
    意，刑事訴訟法第159 條之5 第1 項、第2 項定有明文。經
    查，本判決下列所引用之被告以外之人於審判外之言詞及書
    面陳述，雖屬傳聞證據，惟檢察官、上訴人即被告郭定桀於
    審判期日，對本案全部證據之證據能力均表示無意見，且就
    本院所調查之證據均未主張有刑事訴訟法第159條第1項不得
    為證據之情形，應認視為同意作為證據，本院審酌該等證據
    作成時，並無違法取證或證明力明顯過低之瑕疵，與本案待
    證事實復具有相當之關聯性，認以之作為證據應屬適當，依
    刑事訴訟法第159條之5之規定，均有證據能力。
二、上開事實，業據被告供承不諱（見原審卷第41至42頁、本院
    100年1月25日審判筆錄），且經告訴人鄭富美、陳美戀分別
    於警詢及偵查中指述綦詳（見宜蘭縣政府警察局礁溪分局警
    卷第5、6頁、宜蘭縣政府警察局宜蘭分局警卷第1、2頁、偵
    字第3997號卷第29、30頁、偵字第4303號卷第39至42頁），
    並有「廳園小吃部」消費收據及明細2紙、「星夢卡拉OK」
    消費收據及簽認單影本共3紙在卷可稽（見宜蘭縣政府警察
    局礁溪分局警卷第8、9頁、宜蘭縣政府警察局宜蘭分局警卷
    第11頁），被告之自白核與事實相符。本件事證明確，被告
    犯行堪予認定，應依法論罪科刑。
三、按刑法第339條第1、2項分別規定詐欺取財罪及詐欺得利罪
    ，前者之行為客體係指現實財物，後者則指取得債權、免除
    債務、延期履行債務或提供勞務等財物以外之財產上不法抽
    象利益（最高法院86年度台上字第3534號判決意旨參照）。
    又刑法第339條第1項之詐欺取財罪，以詐得現實之財物為要
    件，某甲以詐術使餐廳人員交付酒菜，既係具體現實之財物
    ，應成立詐欺取財罪（司法院刑事法律問題研究彙編第1輯
    第215頁參照）。被告以詐術使「廳園卡拉OK視聽歌唱」、
    「星夢卡拉OK」店之負責人誤信其有付款消費之能力，提供
    餐飲酒類部分，被告所詐得者，係餐廳人員交付之酒菜，既
    係具體現實之食物，應成立刑法第339條第1項詐欺取財罪。
    雖被告上開詐得餐飲尚包括200元（指「廳園卡拉OK視聽歌
    唱」店部分）或1成（指「星夢卡拉OK」店部分）之清潔服
    務費，此加計費用為一般餐飲消費之慣例，尚難認被告另有
    詐取不法利益之犯意及行為，並因此取得不法利益，不另成
    立刑法第339條第2項之詐欺得利罪。檢察官起訴意旨認被告
    各次犯行均係以一詐欺行為同時觸犯刑法第339條第1、2項
    之罪，且為想像競合犯等語，顯有誤會，惟既為裁判上一罪
    關係，爰不就起訴詐欺得利部分另為無罪之諭知，併此敘明
    。又被告有前揭犯罪科刑及執行情形，有本院被告前案紀錄
    表可稽。其於有期徒刑執行完畢後5年之內，故意再犯本件
    有期徒刑以上之4罪，均係累犯，應依刑法第47條第1項之規
    定各加重其刑。被告所犯上開4罪，犯意各別，行為不同，
    應分論併罰。
四、原審以被告事證明確，予以論罪科刑，固非無見。惟被告不
    成立刑法第339條第2項詐欺得利罪，已如前述，原判決併論
    以詐欺得利罪，尚有未洽。被告提起上訴，指摘原判決不當
    ，為有理由；又原判決既有上開可議之處，自屬無可維持，
    應予撤銷改判。爰審酌被告於93至97年間，已因相同犯案手
    法之詐欺案件，經法院多次判刑確定在案，素行非佳，衡其
    正值壯年，不思以正當手段賺取生活所需，卻多次白吃白喝
    ，詐騙店家，惡性不輕，惟念其坦承犯行，及其犯罪之動機
    、目的、造成被害人之財產損失程度等一切情狀，分別量處
    如主文所示之刑，並諭知易科罰金之折算標準，及定其應執
    行之刑暨諭知易科罰金之折算標準，以資儆懲。又保安處分
    係對受處分人將來之危險性所為拘束其身體、自由之處置，
    以達教化與治療之目的，為刑罰之補充制度，本諸法治國家
    保障人權之原理及刑法之保護作用，其法律規定之內容，應
    受比例原則之規範，使保安處分之宣告，與行為人所為行為
    之嚴重性，行為人所表現之危險性，及對行為人未來行為之
    期待性相當，司法院大法官釋字第471號解釋可資參照。被
    告係犯4次詐欺取財罪，惟犯罪事實所載(一)(三)部分，被告犯
    罪時間均在97年間，與犯罪事實所載(二)(四)之犯罪時間係在99
    年9月間，已然相隔2年，尚難即認被告犯罪已成為其日常之
    慣性行為（最高法院73年度台上字第981號判決意旨參照）
    ，又被告每次詐得之財物價值僅區區1、2千元之數，犯罪情
    節尚輕，依其行為之嚴重性、對於未來行為之期待性，就憲
    法比例原則之規範，認本案量處應執行有期徒刑1年2月，已
    足收懲儆之效，尚無達須以保安處分預防矯治而對被告宣告
    強制工作之必要，附此敘明。
據上論斷，應依刑事訴訟法第369條第1項前段、第364條、第299
條第1項前段，刑法第339條第1項、第47條第1項、第51條第5款
、第41條第1項前段、第8項，刑法施行法第1條之1第1項、第2項
前段，判決如主文。
本案經檢察官姜貴昌到庭執行職務。
中    華    民    國    100    年    2    月    15    日
              刑事第二十四庭審判長法  官  李錦樑
                                  法  官  陳恆寬
                                  法  官  張惠立
以上正本證明與原本無異。
不得上訴。
                                  書記官  陳珮茹
中    華    民    國    100    年    2    月    15    日
附錄論罪科刑法條
中華民國刑法第339條
（普通詐欺罪）
意圖為自己或第三人不法之所有，以詐術使人將本人或第三人之
物交付者，處 5 年以下有期徒刑、拘役或科或併科 1 千元以下
罰金。
以前項方法得財產上不法之利益或使第三人得之者，亦同。
前二項之未遂犯罰之。